ACORDAO-COMPLETO-2536554

ACÓRDÃO 2833/2023 ATA 9/2023 - PRIMEIRA CÂMARA

VISTOS, relatados e discutidos estes autos de recurso de reconsideração interposto por José Waldoli Filgueira Valente, contra o Acórdão 8154/2021-TCU-Primeira Câmara;
ACORDAM os Ministros do Tribunal de Contas da União, reunidos em sessão da Primeira Câmara, diante das razões expostas pelo Relator, em:
9.1. conhecer do recurso de reconsideração, dando-lhe provimento parcial;
9.2. reconhecer a prescrição da pretensão punitiva e de ressarcimento em relação a José Waldoli Filgueira Valente;
9.3. reconhecer, de ofício, a prescrição da pretensão punitiva e de ressarcimento em relação a José Rodrigues Quaresma;
9.4. tornar insubsistentes os itens 9.3 e 9.4 do Acórdão 8154/2021-TCU-Primeira Câmara;
9.5. determinar o arquivamento dos autos, nos termos do art. 11 da Resolução-TCU 344/2022;
9.6. enviar cópia desta deliberação à Procuradoria da República no Estado do Pará, à Caixa Econômica Federal e aos responsáveis para ciência;

Recurso de reconsideração interposto contra acórdão que julgou as contas do recorrente irregulares e o condenou ao pagamento de débito em razão da inexecução parcial do objeto de contrato de repasse que financiou a implantação de sistema de abastecimento de água no município.

Primeira Câmara

Prefeitura Municipal de Cametá - PA.

3. Interessados/Responsáveis/Recorrentes:
3.1. Responsáveis: José Rodrigues Quaresma (XXX.628.752-XX); José Waldoli Filgueira Valente (XXX.146.732-XX).
3.2. Recorrente: José Waldoli Filgueira Valente (XXX.146.732-XX).

13.1. Ministros presentes: Jorge Oliveira (na Presidência), Walton Alencar Rodrigues (Relator), Benjamin Zymler e Jhonatan de Jesus.
13.2. Ministro-Substituto presente: Augusto Sherman Cavalcanti.

WALTON ALENCAR RODRIGUES

Ministro-Substituto Augusto Sherman Cavalcanti.

Adoto, como parte do Relatório, a instrução elaborada por auditor da Secretaria de Recursos (Serur) , vazada nos termos a seguir transcritos, com a qual anuiu o respectivo diretor técnico: 
Trata-se de recurso de reconsideração interposto por José Waldoli Filgueira Valente (peça 60) , contra o Acórdão 8154/2021-TCU-Primeira Câmara (peça 43) , relatado pelo Ministro Augusto Sherman, com o seguinte teor: 
9.1. considerar revel o Sr. José Rodrigues Quaresma (CPF XXX.628.752-XX) , ex-Prefeito de Cametá/PA (gestão: 2001-2004) , com fundamento no § 3º do art. 12 da Lei 8.443, de 16 de julho de 1992; 
9.2. rejeitar as alegações de defesa apresentadas pelo Sr. José Waldoli Filgueira Valente (CPF XXX.146.732-XX) , ex-Prefeito de Cametá/PA (gestões: 2005-2008, 2009-2012 e 2017-2020) , uma vez não terem elidido a responsabilidade que lhe foi imputada; 
9.3. julgar irregulares as contas do Sr. José Rodrigues Quaresma (CPF XXX.628.752-XX) , ex-Prefeito de Cametá/PA (gestão: 2001-2004) , e do Sr. José Waldoli Filgueira Valente (CPF XXX.146.732-XX) , ex-Prefeito de Cametá/PA (gestões: 2005-2008, 2009-2012 e 2017-2020) , com fundamento nos arts. 1º, inciso I, 16, inciso III, alínea "c" e § 2º, da Lei 8.443/1992 c/c os arts. 19 e 23, inciso III, da mesma Lei, e com arts. 1º, inciso I, 209, inciso III e § 5º, 210 e 214, inciso III, do Regimento Interno deste Tribunal, e condená-los, em solidariedade, ao pagamento das quantias a seguir especificadas, com a fixação do prazo de quinze dias, a contar da notificação, para comprovarem, perante o Tribunal (art. 214, inciso III, alínea "a", do Regimento Interno) , o recolhimento da dívida aos cofres do Tesouro Nacional, atualizada monetariamente e acrescida dos juros de mora, calculados a partir da data discriminada, até a data do recolhimento, na forma prevista na legislação em vigor:
	Data 
	Valor (R$) 

	24/8/2001 
	3.680,74 

	30/11/2001 
	16.291,69 

	07/2/2002 
	5.196,00 

	18/6/2002 
	14.935,50 

	12/8/2002 
	17.346,30 

	22/5/2003 
	6.328,08 

	05/11/2003 
	3.750,00 

	18/5/2004 
	3.870,00 

9.4. autorizar, desde logo, nos termos do art. 28, inciso II, da Lei 8.443/1992, a cobrança judicial da dívida caso não atendidas as notificações; 
9.5. enviar cópia desta deliberação à Procuradoria da República no Estado do Pará, nos termos do § 3º do art. 16 da Lei 8.443/1992, para adoção das medidas cabíveis; e 
9.6. enviar cópia deste Acórdão à Caixa Econômica Federal e aos responsáveis para ciência.
HISTÓRICO
2.	Em exame Tomada de Contas Especial instaurada pela Caixa Econômica Federal (CEF) em desfavor do Sr. José Rodrigues Quaresma e do Sr. José Waldoli Filgueira Valente, ex-Prefeitos de Cametá/PA na gestão de 2001-2004 e nas gestões de 2005-2008, 2009-2012 e 2017-2020, respectivamente, em razão da execução parcial e com comprometimento de funcionalidade do objeto do Contrato de Repasse 0060.933-91/98, que previa a implantação de sistema de abastecimento de água no município, em consonância com o plano de trabalho aprovado (peça 2, p. 19) . 
2.1.	Referido contrato de repasse teve, ao final, vigência de 30/12/1998 a 30/11/2007 (peça 2, p. 2 e 82) , com data limite para apresentação da prestação de contas fixada em 29/1/2008 (peça 2, p. 46) , sendo firmado no valor de R$ 184.201,50, sendo R$ 34.201,50 referentes à contrapartida do contratado (peça 2, p. 2 e 20) e R$ 150.000,00 à conta do contratante, tendo sido liberada a cifra R$ 130.169,85 (peça 2, p. 2-3) , entre os anos 2000 a 2004. 
2.2.	Consoante sintetiza a unidade instrutiva, a CEF realizou visitas ao Município em 1/12/1999; 3/6 e 13/11/2000; 28/2, 15/8 e 14/11/2001; 2/1, 24/4 e 4/7/2002; 8/1, 15/5 e 20/6/2003; e 4/3/2004 (peça 2, p. 84, 86, 88, 90, 93, 95, 98, 100, 102, 104, 107, 110 e 112) , tendo atestado, nesta última, o percentual de execução física de 86,78%. 
2.3.	No início de 2018 a CEF concluiu a elaboração do Relatório de Tomada de Contas Especial apontando a realização de execução parcial e que o objeto não obteve funcionalidade plena, não atingiu o objetivo social proposto no plano de trabalho, em razão de o reservatório elevado ter sido realizado com impermeabilização inadequada, tendo apresentado vazamento quando colocado em carga, de sorte que encontrava-se desativado (peça 2, p. 6; peça 3, p. 42) . 
2.4.	Já no âmbito desta Corte, após exame preliminar dos autos pela Secex-TCE (peças 4-6) e a promoção das citações (peças 10 a 15) , bem como exame das alegações do Sr. José Waldoli Filgueira Valente (peça 23) , a unidade técnica lançou aos autos a instrução de peça 25 constatando impropriedade referente aos valores apontados no ofício citatório (constando um crédito na última linha da planilha de composição do dano) e tecendo novas considerações acerca da apuração dos fatos, ocasião em que foram promovidas as citações (peças 30-31) dos Srs. José Rodrigues Quaresma e José Waldoli Filgueira Valente, ex-Prefeitos de Cametá/PA na gestão de 2001-2004 e nas gestões de 2005-2008, 2009-2012 e 2017-2020, respectivamente, em solidariedade, pela monta histórica de R$ 71.398,31. 
2.5.	O fundamento para a instauração da Tomada de Contas Especial, conforme consignado na matriz de responsabilização elaborada pelo tomador de contas, foi a constatação da seguinte irregularidade: não execução total do objeto pactuado. Houve a execução parcial de 86,78% do objeto, porém, as metas executadas possuem irregularidades que invalidam a funcionalidade de duas metas atestadas funcionais. Assim, o objeto não obteve funcionalidade plena, não atingiu o objetivo social proposto no plano de trabalho.
 2.6.	Considerado revel o Sr. José Rodrigues Quaresma, e analisada as alegações de defesa apresentadas pelo Sr. José Waldoli Filgueira Valente, esta Corte de Contas, então, deliberou, por meio do Acórdão 8154/2021-TCU-Primeira Câmara (peça 43) , transcrito anteriormente, pela irregularidade das contas dos Srs. José Rodrigues Quaresma e José Waldoli Filgueira Valente, além de imputar-lhes débito solidário.
2.7.	Não satisfeito com o julgado, o responsável interpõe recurso de reconsideração, ora em análise (peça 60) .
ADMISSIBILIDADE
3.	Reitera-se o exame preliminar de admissibilidade (peça 61) , ratificado pelo Ministro-Relator (peça 65) , que concluiu pelo conhecimento do recurso de reconsideração interposto por José Waldoli Filgueira Valente, suspendendo-se os efeitos dos itens 9.2, 9.3 e 9.4 do Acórdão 8154/2021-TCU-Primeira Câmara, com fulcro nos artigos 32, inciso I, e 33 da Lei 8.443/1992.
MÉRITO
4.	Delimitação
4.1.	Constitui objeto do recurso (peça 60) verificar as seguintes questões:
a) se é aplicável o instituto da prescrição aos procedimentos desta TCE;
b) se o ora recorrente é parte legítima para figurar no polo passivo desta TCE.
5.	Da prescrição
5.1.	O recorrente clama pela prescrição desta TCE, tendo em vista os seguintes argumentos:
	a) impõe-se a necessidade de observar que o período de vigência do convênio se deu de 1998 a 2007, o que, portanto, teria como data limite para a apresentação de prestação o dia 29/1/2008 (peça 60, p. 5) ;
	b) o Tribunal de Contas da União somente autuou em Tomada de Contas Especial em 2019 (peça 60, p. 5) ;
	c) o autor somente fora citado em 7/10/2019, ou seja, mais de onze anos depois anos da obrigação de prestar contas (peça 60, p. 5) ;
	d) é imperioso ressaltar que em razão do longo transcurso de tempo entre o fim do convênio (2007) e da instauração das tomadas de contas (2019) , obviamente as contas se tornaram materialmente iliquidáveis (peça 60, p. 7) ;
	e) de acordo com o STF, somente são imprescritíveis as ações de ressarcimento ao erário fundadas na prática de ato de improbidade administrativa doloso tipificado na Lei de Improbidade Administrativa Lei 8.429/1992, de acordo com o TEMA 897 (peça 60, p. 7) ;
	f) se afigura um extremo absurdo o gestor público ter que perquirir/guardar documentação de doze anos atrás para ter que eventualmente se defender de uma ação judicial/administrativa (peça 60, p. 7) ;
	g) em razão do longo decurso de tempo transcorrido entre o final do convênio e a instauração das tomadas de contas em destaque, claramente restou prejudicado exercício da ampla defesa e contraditório, o que justifica a iliquidez das contas e os seus consequentes arquivamento sem qualquer análise meritória (peça 60, p. 8) .
	Análise
5.2.	No caso em exame, este Tribunal de Contas reconheceu que houve a prescrição da pretensão punitiva seguindo os critérios fixados no Acórdão 1441/2016-TCU-Plenário. Por isso mesmo, não foi aplicada sanção ao responsável. Quanto à imputação de débito, para recomposição do prejuízo causado ao erário, a decisão adotou a premissa de que a ação de ressarcimento é imprescritível, por expressa previsão do art. 37, § 5º, da Constituição Federal.
5.3.	Ocorre, contudo, que a matéria foi objeto de repercussão geral admitida pelo Supremo Tribunal Federal no Recurso Extraordinário 636.886 (tema 899) . O citado RE teve seu julgamento finalizado, embora ainda esteja pendente a publicação do acórdão paradigma. A decisão do julgamento foi publicada em 20/4/2020, enunciando-se a tese de que "é prescritível a pretensão de ressarcimento ao erário fundada em decisão de Tribunal de Contas". 
5.4.	Diante deste novo cenário, o tema da prescrição passa a ser analisado novamente, levando-se em conta o recente pronunciamento do STF, com o fim de verificar a aplicação, à hipótese dos autos, do novo entendimento firmado sobre o sentido e alcance do art. 37, § 5º, da Constituição.
5.5.	Na presente análise será examinado se as conclusões do RE 636.886, acerca da prescrição da pretensão executória, serão também aplicáveis à pretensão reparatória (ou condenatória) .
5.6.	Os significativos impactos do julgamento do RE 636.886 foram objeto de análise pela Serur. Por economia processual, juntou-se a estes autos  (peça 76) cópia do pronunciamento da unidade emitido no TC Processo 003.889/2016-5, com as diretrizes gerais da análise; texto para Discussão 1/2021-Serur, com análise das decisões do STF sobre a prescrição do ressarcimento, adotadas após o julgamento do RE 636.886 (tema 899 da repercussão geral) , além da manifestação originária da secretaria, sobre as repercussões do RE 636.886 (exame de recurso interposto no TC Processo 027.624/2018-8) . A partir de tais manifestações foram fundamentadas as premissas que serão consideradas no presente exame.  
5.7.	No exame da prescrição, a Serur tem se manifestado com base nas seguintes premissas, que serão utilizadas no presente exame: 
	a)  ao julgar o RE 636.886, o STF conferiu nova interpretação ao art. 37, § 5º, da Constituição Federal, fixando a tese de que "é prescritível a pretensão de ressarcimento ao erário fundada em decisão de Tribunal de Contas";
	b)  as pretensões punitiva e de ressarcimento devem observar o mesmo regime na atividade de controle externo, dado o objetivo comum da prescrição, de fixar prazo para o Tribunal de Contas agir, para caracterizar o ilícito, identificar seu autor, dimensionar as consequências da conduta e impor as consequências legais, independentemente de tais consequências terem natureza punitiva ou ressarcitória;
	c)  até que sobrevenha norma específica, entende-se que a prescrição das pretensões punitiva e de ressarcimento, no processo de controle externo, deve observar o regime Lei 9.873/1999, na linha dos recentes pronunciamentos do STF a respeito. Assim, sem prejuízo de se realizar o exame da prescrição também segundo o prazo decenal previsto no Código Civil, acolhido pelo TCU (Acórdão 1441/2016-TCU-Plenário) , o critério adotado, na formulação da proposta de encaminhamento, será o da Lei 9.873/1999.  
5.8.	Ao utilizar o regime prescricional segundo os critérios do Acórdão 1441/2016-TCU-Plenário, constata-se que se opera a prescrição no caso em comento. Isso porque, pela aplicação deste acórdão, em linhas gerais, a prescrição subordina-se ao prazo geral de dez anos (Código Civil, art. 205) , contado a partir da data da ocorrência do fato e interrompido pelo ato que ordenar a citação, a audiência ou a oitiva da parte. 
5.9.	Para análise, tem-se como termo inicial da prescrição o prazo final para a prestação de contas, que ocorreu em 29/1/2008 (peça 2, p. 46) . A pretensão reparatória, então, estaria prescrita em 29/1/2018, não havendo interrupção pelo despacho que autorizou a citação, vez que esse despacho somente ocorreu em 14/9/2020 (peça 27) .
5.10.	Destaque-se que no caso de convênios ou instrumentos congêneres, as datas de crédito dos recursos transferidos ou a data das despesas glosadas são termos adequados para a incidência de encargos legais (art. 9º da IN-TCU 71/2012) , mas não para início da prescrição. Para esta finalidade considera-se, no regime do Código Civil, o dia seguinte ao fim do prazo para a prestação de contas (art. 4º, § 1º, I, da citada IN) , já que, enquanto não exaurido esse prazo, não se pode falar em inércia da Administração-credora (Código Civil, art. 199, II; Acórdão 1470/2020-TCU-Segunda Câmara, p. ex.) .
5.11.	No mais, sob o prisma das premissas fixadas na Lei 9.873/1999 ao caso em exame, observa-se que não se operou a prescrição quinquenal. Isso porque, ao considerar como termo inicial o prazo final para a prestação de contas em 29/1/2008 (peça 2, p. 46) , deve-se considerar os fatos interruptivos da prescrição segundo a égide do citado normativo.  
5.12.	Assim sendo, no presente caso, considerando o referido termo inicial, a pretensão reparatória ou punitiva somente estaria prescrita em 29/1/2013. Mas tal prazo fora interrompido pelas seguintes circunstâncias:
a) por atos inequívocos praticados pela CEF que importaram na apuração do fato: 
	a.1) em 14/1/2013, pela notificação do responsável, Sr. José Waldoli Filgueira, realizada pela CEF (peça 2, p. 9-12) ;
	a.2) em 7/6/2017, pela emissão do Parecer 021, de 7/6/2017 elaborado pela CEF (peça 2, p. 2-3) 
	a.3) em 22/1/2018, pela instauração da TCE (peça 3, p. 41) ; 
	b) em 7/10/2020, pela citação do responsável perante esta Corte de Contas (peças 30 e 32) ; 
	c) em 18/5/2021, pela decisão condenatória recorrível, na sessão em que foi proferido o acórdão condenatório (peça 43) .
5.13.	Registre-se que, independentemente da existência de outras causas interruptivas não elencadas acima, cujo levantamento não se fez necessário, observa-se, pelos eventos indicados, que em nenhum momento transcorreu prazo suficiente para se operar a prescrição, se considerado o prazo geral de cinco anos, tomando-se por referência a Lei 9.873/1999, tida pelo STF como norma regente da prescrição da pretensão punitiva pelo TCU. 
5.14.	Ainda sobre o tema, passa-se a analisar a prescrição intercorrente, que nos termos do art. 1º, § 1º, da Lei 9.873/1999, passa a operar se o processo ficar paralisado por mais de três anos, aguardando "julgamento ou despacho". 
5.15.	Note-se que há uma correlação entre essa hipótese e as causas de interrupção da prescrição do art. 2º. Com efeito, uma vez interrompida a prescrição por alguma das hipóteses do art. 2º, o processo não pode ficar inativo, sem qualquer inovação processual relevante, por mais de três anos.
5.16.	Trata-se de prazo específico, não se aplicando nem o prazo geral de cinco anos nem o prazo especial, da lei penal (§ 2º) . A finalidade da prescrição intercorrente, com seu prazo próprio, é a de assegurar a eficiência e celeridade nas apurações administrativas. Seria contrário a essa finalidade a paralisação injustificada do processo por período maior que o triênio estabelecido para a hipótese.
5.17.	Especificamente quanto a esta TCE, as causas de interrupção elencadas acima permitem evidenciar que o processo não teve andamento regular, ocorrendo, então, a prescrição intercorrente. Isso porque constata-se a inércia administrativa de mais de três anos no período de 2013 a 2017. Tal fato pode ser verificado na própria numeração das folhas dos autos realizada pela CEF (peça 2, p. 1-13) , bem como no encadeamento lógico dos atos lá descritos, situações que não permitem concluir pela suposta existência de outras movimentações processuais não documentadas.
5.18.	Partindo-se da premissa de que a pretensão reparatória segue as mesmas balizas, enquanto não houver norma específica a respeito, a demonstração de que se operou a prescrição punitiva impõe, como consequência, a conclusão de que também não é viável a condenação ao ressarcimento do prejuízo apurado nos autos.
5.19.	Por todo o exposto, constata-se que as pretensões punitiva e de ressarcimento se operam ao considerarmos os fundamentos da Lei 9.873/1999, relativa à prescrição intercorrente. Nesse aspecto, considerações adicionais merecem ser tecidas.
5.20.           Necessário se faz observar que a decisão imposta por esta Corte de Contas afetou outro responsável além do ora recorrente, tendo em vista a condenação solidária no débito. Diante desse cenário, necessário se buscar a isonomia na aplicação dos efeitos do acórdão ora guerreado. Cabível, então, a aferição da prescrição em relação aos demais responsáveis. 
5.21.	Em consonância com o item do 9.3 do Acórdão 8154/2021-TCU-Primeira Câmara (peça 43) , foi condenado em solidariedade, além do ora recorrente, o Sr. José Rodrigues Quaresma. 
5.22.           Assim, em observância ao art. 281 do RI/TCU, torna-se necessária a extensão dos efeitos quanto à prescrição ao outro responsável elencado no acórdão ora guerreado, tendo em vista que a paralização processual que motivou o reconhecimento da prescrição intercorrente possui caráter objetivo. 
5.23.	No tocante à alegação do recorrente acerca da iliquidez das contas, a jurisprudência do TCU vem caminhando no sentido de considerar as contas iliquidáveis quando a notificação do responsável é tardia, ante o evidente prejuízo ao exercício da ampla defesa causado pela mora da Administração Pública. Assim consta dos Acórdão 2303/2009-TCU-Primeira Câmara, relatado pelo Ministro Augusto Nardes; 1.915/2009 e 7.693/2010, ambos da 1ª Câmara, relatados pelo Ministro Marcos Bemquerer e dos Acórdãos 1.178/2008, 1.183/2008 ambos da 2ª Câmara, relatados pelo Ministro Substituto André de Carvalho. 
5.24.	Segundo a Instrução Normativa TCU 56/2007, vigente à época da execução do convênio, e a Instrução Normativa TCU 71/2012, atualmente em vigor, consideram-se tempestivas as ações de controle externo intentadas em prazo não superior a dez anos desde o fato gerador, como se lê abaixo: 
Instrução Normativa TCU 56/2007 
"§4° Salvo determinação em contrário do Tribunal, fica dispensada a instauração de tomada de contas especial após transcorridos dez anos desde o fato gerador, sem prejuízo de apuração da responsabilidade daqueles que tiverem dado causa ao atraso, nos termos do art. 1º, § 1º. 
§5º O prazo previsto no parágrafo anterior conta-se na forma do § 2º do art. 1º desta Instrução Normativa e interrompe-se com a notificação do responsável pela autoridade administrativa federal competente." 
Instrução Normativa TCU 71/2012 
"Art. 6º Salvo determinação em contrário do Tribunal de Contas da União, fica dispensada a instauração da tomada de contas especial, nas seguintes hipóteses: 
I - valor do débito atualizado monetariamente for inferior a R$ 75.000,00; 
II - houver transcorrido prazo superior a dez anos entre a data provável de ocorrência do dano e a primeira notificação dos responsáveis pela autoridade administrativa competente." 
5.25.	Por oportuno, em relação à incidência das normas relativas ao trancamento de contas por supostamente serem iliquidáveis, tão somente pelo transcurso do prazo, há de se fazer a leitura dos artigos 20 e 21 da Lei 8.443/1992, verbis: 
Art. 20. As contas serão consideradas iliquidáveis quando caso fortuito ou de força maior, comprovadamente alheio à vontade do responsável, tornar materialmente impossível o julgamento de mérito a que se refere o art. 16 desta Lei. 
Art. 21. O Tribunal ordenará o trancamento das contas que forem consideradas iliquidáveis e o consequente arquivamento do processo. 
5.26.	Assim, nos termos dos artigos 20 da Lei 8.443/1992, é necessária a ocorrência de caso fortuito ou de força maior, comprovadamente alheio à vontade dos responsáveis, que torne materialmente impossível o julgamento de mérito das contas, o que não ocorreu no presente caso. Nesse sentido, vale transcrever alguns posicionamentos desta Corte sobre o tema:
Acórdão 2990/2012-TCU-Primeira Câmara, relatado pela Ministra ANA ARRAES:
O mero decurso de tempo não é razão suficiente para trancamento das contas, sendo necessário ainda que haja fundadas razões para supor que o direito à defesa tenha ficado prejudicado. A culpa dos gestores por atos irregulares que causem prejuízo ao erário é legalmente presumida, ainda que não se configure ação ou omissão dolosa, admitida prova em contrário, a cargo do gestor.
Acórdão 3845/2009-TCU-Primeira Câmara, relatado pelo Ministro Walton Alencar:
Só há contas iliquidáveis diante de fatos alheios à vontade do gestor. Se ele não cumpre a sua obrigação de prestar contas na época apropriada e, quando o faz, não apresenta toda a documentação necessária, não pode alegar demora na instauração da TCE para se eximir dos compromissos que contraiu ao assinar o convênio.
5.27.	Logo, não socorre ao responsável pugnar pelo arquivamento do processo por considerar as contas iliquidáveis, uma vez que não se trata aqui de situação que remeta a caso fortuito ou de força maior de qualquer natureza, ou ainda alheio à vontade do responsável.
6.	Da legitimidade passiva 
6.1.	O recorrente argui pela alteração da decisão emanada por esta Corte de Contas, tendo em vista os seguintes fundamentos:
a) tanto a celebração do convênio, quanto o efetivo repasse dos recursos federais se deram em gestões distintas da do ora defendente (peça 60, p. 3) ;
b) conforme as datas de liberação dos recursos e de execução de despesas, verifica-se que o ex-gestor José Rodrigues Quaresma foi o responsável pela gestão dos recursos (peça 60, p. 3 e 11) ;
c) não houve malversação, desvio, má-fé, enriquecimento ilícito, dolo ou má aplicação de recursos, uma vez que estes foram devidamente aplicados na execução do convênio (peça 60, p. 11) ;
d) as supostas falhas cometidas pelo interessado são tão somente meras falhas formais nas exigências exacerbadas na legislação pertinente, porém não tem o condão de desnaturar a efetiva execução da despesa, sob o ponto de vista da legitimidade, da economicidade e da legalidade (peça 60, p. 12) .
	Análise
6.2.	As alegações apresentadas não merecem guarida.
6.3.	Quanto à questionada legitimidade passiva, tal tema fora analisado pela unidade técnica desta Corte de Contas. Por oportuno, transcreve-se minuciosa análise (peça 37, p. 7-8) :
36.	Em observância às menções efetuadas pelo defendente, de que não teria sido o signatário da avença, tampouco seu executor, dever relembrar que, de fato, a avença foi celebrada em 30/12/1998, pelo então prefeito Sr. Emmanuel José Machado Cunha (gestão 1997-2000) , e que a liberação dos recursos federais, no montante de R$ 130.169,85, ocorreu entre 6/7/2000 e 18/5/2004, durante o mandato do Sr. José Rodrigues Quaresma (gestão: 2001-2004) .
37.	Contudo, há de se verificar que, em 2017, assim que o defendente foi empossado no cargo de Prefeito Municipal de Cametá para seu terceiro mandato, as obras ainda restavam inconclusas, bem como ainda havia recursos disponíveis ao alcance da Municipalidade. E tais recursos, naturalmente, poderiam ter sido utilizados nesse mister, atuando como elemento probatório o fato o saldo do ajuste, no total de R$ 117.230,93, ter sido devolvido aos cofres federais em 19/6/2017 (Peça 3, p. 32) , já, repitase, no mandato do Sr. José Waldoli Filgueira Valente, atestando, assim, a possibilidade de sua utilização pelo referido gestor no objeto a que se destinavam.
38.	Registre-se que, de fato, conforme aventa o defendente, cabia ao Sr. José Rodrigues Quaresma, na condição de gestor dos recursos repassados ao Município de Cametá/PA, levar as obras a bom termo, com vistas a alcançar as finalidades pactuadas. Não obstante, o citado ex-Prefeito realizou pagamentos em valores superiores aos serviços efetivamente realizados, bem como não logrou comprovar a boa e regular aplicação dos recursos transferidos por meio do Contrato de Repasse 0060.933-91/98, restando como prova material a falta de funcionalidade de parte das obras e serviços executados, conforme relatado. Esse o motivo de sua responsabilização.
39.	E, no que tange à responsabilidade do Sr. José Waldoli Filgueira Valente, não está o mesmo incluído no polo passivo desta TCE pelos fatos acima narrados, de responsabilidade exclusiva do Sr. José Rodrigues Quaresma, indubitavelmente, mas, sim, não apenas porque a vigência do ajuste se encerrou durante o seu mandato, em 30/11/2007, mas porque havia recursos à disposição da Municipalidade para a conclusão dostrabalhos, como prova a devolução mencionada no item 37 supra, sem que, entretanto, fossem utilizados pelo defendente nas finalidades previstas. Essa a razão efetiva da sua inclusão no polo passivo da presente relação processual, que não se confunde com as causas da responsabilização do Sr. José Rodrigues Quaresma.
6.4.	Deve-se registrar que é desnecessária, para o julgamento pela irregularidade das contas ou para a aplicação de multa, a caracterização de ato doloso por parte do responsável. Basta que o gestor dos recursos públicos tenha deixado de adimplir sua obrigação de prestar contas, e que lhe fosse exigível conduta diversa, para restar caracterizada sua responsabilidade subjetiva.
6.5.	No momento em que recebe recursos públicos a serem gerenciados, a pessoa torna-se responsável pela boa e regular aplicação dos valores geridos. Demonstrado o repasse dos recursos a determinados agentes, provado está o fato constitutivo do direito do ente público concedente de ver o interesse comum atingido, ou de ter os recursos restituídos, a menos que seja demonstrado fato impeditivo ou modificativo desse direito: é nesse contexto que o ordenamento jurídico brasileiro imputa ao gestor público a comprovação da boa e regular aplicação dos recursos públicos pelos quais se responsabiliza.
6.6.	Assim, para a imputação de débito, não é necessária a ocorrência de má-fé ou desonestidade. Não é necessária a conduta dolosa, bastando apenas a modalidade culposa, não podendo ser acolhido o argumento segundo o qual a responsabilização do gestor dos recursos públicos federais dependeria da presença de dolo (elemento subjetivo específico) na conduta.
CONCLUSÃO
7.	Em face das análises anteriores, conclui-se que:
a) aplicável a prescrição intercorrente ao considerarmos os fundamentos da Lei 9.873/1999, motivo pelo qual devem ser tornados sem efeito o julgamento das contas e as condenações em débito dos responsáveis;
b) considerando a isonomia na aplicação dos efeitos do acórdão ora guerreado e em observância ao art. 281 do RI/TCU, torna-se necessária a extensão dos efeitos quanto à prescrição ao Sr. José Rodrigues Quaresma, elencado nos itens do 9.1 e 9.3 do Acórdão 8154/2021-TCU-Primeira Câmara (peça 43) ; 
	c) é desnecessária, para o julgamento pela irregularidade das contas ou para a aplicação de multa, a caracterização de ato doloso por parte do responsável. Basta que o gestor dos recursos públicos tenha deixado de adimplir sua obrigação de prestar contas, e que lhe fosse exigível conduta diversa, para restar caracterizada sua responsabilidade subjetiva; 
	d) o recorrente é parte legítima a figurar no polo passivo desta TCE uma vez que a vigência do ajuste se encerrou durante o seu mandato, em 30/11/2007, além de que havia recursos à disposição da Municipalidade para a conclusão dos trabalhos, sem que, entretanto, fossem utilizados pelo defendente nas finalidades previstas.
7.1.	Com base nessas análises, conclui-se pelo provimento do recurso por ter ocorrido a prescrição intercorrente das condenações. 
7.2.	Ressalte-se, por fim, que a proposta de provimento decorre exclusivamente do reconhecimento da prescrição intercorrente, fundada na Lei 9.873/1999, cuja eventual inaplicabilidade conduziria, no mérito, a uma proposta de negativa provimento.
PROPOSTA DE ENCAMINHAMENTO
8.	Diante do exposto, com fundamento no artigo 32, inciso I, e 33 da Lei 8.443/1992 c/c art. 281 do RI/TCU, submetem-se os autos à consideração superior, propondo-se:
conhecer do recurso e, no mérito, dar-lhe provimento, tornando sem efeito as condenações dos responsáveis José Waldolfi Filgueira Valente e José Rodrigues Quaresma em razão da ocorrência da prescrição intercorrente, fundada na Lei 9.873/1999; 
comunicar ao recorrente, ao responsável José Rodrigues Quaresma, à Caixa Econômica Federal e à Procuradoria da República no Estado do Pará a deliberação que vier a ser proferida por esta Corte.
Divergindo da proposta o auditor, o titular da Secretaria de Recursos exarou o seguinte despacho:
Trata-se de recurso de reconsideração interposto por José Waldoli Filgueira Valente contra o Acórdão 8154/2021-TCU-Primeira Câmara (rel. Ministro-Substituto Augusto Sherman) .
2.	Cuidam os autos de Tomada de Contas Especial (TCE) instaurada pela Caixa Econômica Federal (Caixa) contra José Rodrigues Quaresma e José Waldoli Filgueira Valente, ex-prefeitos de Cametá/PA, em razão da execução parcial (sem funcionalidade) do objeto do Contrato de Repasse 0060.933-91/98, que previa a "implantação de sistema de abastecimento de água no município, em consonância com o plano de trabalho aprovado".
3.	Das razões indicadas no exame antecedente (peça 77) , acolho os fundamentos que conduzem à conclusão pela legitimidade passiva do recorrente para figurar no polo processual da presente TCE. Todavia, divirjo da análise relativa à prescrição intercorrente das pretensões punitivas e ressarcitória deste Tribunal, amparada nas disposições da Lei 9.873/1999, conforme as razões que se seguem.
II
4.	No que se refere à sistemática prevista na Lei 9.873/1999, novas balizas têm sido adotadas por esta secretaria nos processos de controle externo, em atenção à jurisprudência do Supremo Tribunal Federal (STF) a partir da tese fixada no julgamento do RE 636.886, que conferiu nova interpretação ao art. 37, § 5º, da Constituição Federal no sentido de ser " (...) prescritível a pretensão de ressarcimento ao erário fundada em decisão de Tribunal de Contas". 
5.	Quanto à pretensão punitiva (de especial interesse para o caso em exame) , observa-se que já há orientação jurisprudencial sedimentada no STF. A partir do julgamento do MS 32.201, em 4/8/2017, várias decisões se seguiram, reafirmando a conclusão de que a prescrição da pretensão punitiva, no processo de controle externo, é regida pela Lei 9.873/1999.  Nessa linha há várias decisões recentes (MS 37424, DJe 14/10/2020; MS 36111, DJe 19/5/2020; MS 36799, DJe 05/10/2020; MS 36800, DJe 12/05/2020, entre outros) , expressando o seguinte entendimento: "Na esteira de precedentes deste Supremo Tribunal, a regência da prescrição da pretensão punitiva do Tribunal de Contas da União decorre da interpretação sistemática dos arts. 1º e 2º da Lei n. 9.873/1999."
6. 	Ocorre que, recentemente, o Plenário da Suprema Corte se manifestou mais uma vez sobre o tema no julgamento da ADI 5509, ao tratar da constitucionalidade do prazo prescricional e decadencial de cinco anos previsto nos arts. 76, § 5º e 78, § 7º da Constituição do Estado do Ceará. Com esteio no princípio da simetria insculpido no art. 75 da Constituição Federal, o relator, Min. Edson Fachin, definiu alguns parâmetros para fins de avaliação da incidência do prazo prescricional nos processos conduzidos pelas Cortes de Contas (TCU, Tribunais de Contas dos Estados e do Distrito Federal, e dos municípios) , assunto que passo a abordar, de forma mais detalhada, nos próximos parágrafos. 
7. 	A ADI 5509 foi manejada contra dispositivos da Constituição do Estado do Ceará e de lei ordinária do referido Estado, que fixaram prazo prescricional no processo do tribunal de contas daquela unidade federativa. 
8. 	Todavia, a discussão travada pelo STF teve por referência o modelo federal, em função do princípio da simetria, expressamente invocado pelo MPF, ao propor a ação, e pelo relator, ao analisar o tema. Assim, os fundamentos lançados no julgamento da ADI 5509 repercutem inevitavelmente no processo do TCU. 
9. 	Especificamente sobre a lei de regência e as causas interruptivas da prescrição, o relator, ministro Edson Fachin, reconheceu que o STF ainda não havia fixado orientação clara a respeito, em processo de caráter geral. Ao fazê-lo, na citada ADI, a orientação do relator foi a de aplicar os vários precedentes do STF em casos concretos, que já sinalizavam para a incidência da Lei 9.873/1999, afastando-se a incidência do art. 205 do Código Civil, como evidenciam as seguintes passagens do voto: 
a) "A atividade de controle externo equipara-se, para fins de contagem do prazo prescricional, ao poder de polícia do Estado e, como tal, nos termos do art. 1º da Lei 9.873, de 1999, 'Prescreve em cinco anos a ação punitiva da Administração Pública Federal, direta e indireta, no exercício do poder de polícia, objetivando apurar infração à legislação em vigor, contados da data da prática do ato ou, no caso de infração permanente ou continuada, do dia em que tiver cessado'"; 
b) "Pela mesma razão, incidem as causas legais de interrupção da prescrição, conforme previsão constante do art. 2º da referida Lei". 
10. 	Estabelecida a norma de regência do prazo e das causas interruptivas, o STF avançou no debate quanto ao termo inicial da prescrição, fixando regras mais detalhadas a respeito. Com esse fim, estabeleceu tratamento específico para as tomadas de contas especiais, distinguindo aquelas decorrentes de repasses sujeitos a prestação de contas específica e as relativas a situações em que os fatos são normalmente trazidos ao conhecimento do TCU por meio de denúncias e representações - tal como na hipótese do processo em análise. 
11. 	Nesse sentido, o voto do Ministro Edson Fachin trouxe uma regra geral e algumas hipóteses de aplicação casuística. Como regra geral, ficou estabelecido que "o termo inicial da contagem do prazo deve ser o da entrada do processo de fiscalização no âmbito do Tribunal de Contas, ou dos órgãos que, por lei, são encarregados pelo controle interno". 
12. 	Essa regra geral teve sua aplicação explicitada para algumas situações particulares, a saber: 
a) no caso de omissão de prestação de contas: "o dano a ser apurado pela ausência de prestação de contas tem o lapso prescricional iniciado na data em que as contas deveriam ter sido entregues"; 
b) na hipótese de irregularidades detectadas no exame da prestação de contas: "o procedimento prévio à instauração da tomada de contas ... deve ser encerrado o quanto antes, sendo que as irregularidades que tenham porventura sido nele identificadas somente terão iniciada a fluência do prazo prescricional após a competente comunicação para o órgão de controle interno ou para o Tribunal de Contas"; 
c) em irregularidades constatadas em fiscalizações, denúncias e representações: "Finalmente, deve-se contar o prazo prescricional a partir da data do conhecimento da irregularidade nos casos em que, por iniciativa própria, o Tribunal realiza auditorias ou inspeções, assim como nos casos em que a ele são diretamente levadas as informações necessárias para a instauração de tomada de contas especial". 
III
13. 	Aplicando-se o entendimento perfilhado pelo STF no julgamento da ADI 5509 ao caso em concreto, na hipótese de irregularidades apuradas no exame da prestação de contas, a fluência do prazo prescricional se inicia somente após a competente comunicação para o órgão de controle interno ou para o Tribunal de Contas.
14.	Com efeito, o termo inicial para a contagem do prazo prescricional seria 20/8/2018, data em que a Caixa oficiou o Coordenador-Geral de Auditoria de Pessoal e Tomada de Contas Especial da Secretaria Federal de Controle Interno (peça 3, p. 47) . Considerando as demais causas interruptivas que demonstram atos inequívocos de apuração, sobressaem a autuação do processo no TCU em 4/7/2019 (capa) , a instrução preliminar em 18/3/2020 (peça 4) e a prolação do acórdão condenatório sujeito a recurso em 18/5/2021 (peça 43) .
15.	Portanto, não se operaram os efeitos do prazo geral quinquenal previsto no art. 1º, caput, da Lei 9.873/1999. Igualmente, não há que se ventilar a hipótese de prescrição intercorrente, porquanto não se verifica paralisação processual por período superior a três anos no âmbito da Controladoria Geral da União ou do TCU (art. 1º, §1º, da Lei 9.873/1999) .
16.	Uma vez que o recorrente não carreia aos autos elementos de prova capazes de modificar o acórdão prolatado, com fundamento nos artigos 32, inciso I, e 33 da Lei 8.443/92, proponho que este Tribunal conheça do presente recurso e, no mérito, negue-lhe provimento.
O representante do Ministério Público, por sua vez, acompanhou o Secretário de Serur, conforme despacho a seguir reproduzido:
Trata-se de recurso de reconsideração interposto por José Waldoli Filgueira Valente em face do Acórdão 8154/2021-TCU-Primeira Câmara, por meio do qual esta Corte, dentre outras medidas, rejeitou suas alegações de defesa, julgou suas contas irregulares e o condenou ao ressarcimento do débito detalhado no seu item 9.3.
A decisão recorrida foi proferida no âmbito de Tomada de Contas Especial instaurada pela Caixa Econômica Federal em razão da inexecução parcial do objeto do Contrato de Repasse0060.933-91/98, que financiou a implantação de sistema de abastecimento de água no Município de Cametá/PA. Para executar o ajuste, foi previsto o emprego de R$ 184.201,50, dos quais R$ 150.000,00 ficariam sob a responsabilidade do contratante. Ao final, somente R$ 130.169,85 foram efetivamente liberados.
Consoante ressai dos autos, a condenação dos recorrentes se deu em razão da realização parcial das obras contratadas, que atingiram um patamar de execução física de apenas 86,78% e, por esse motivo, não apresentaram funcionalidade.
Em suas razões recursais, o gestor argumenta já ter se ocorrido a prescrição da pretensão ressarcitória desta Corte e aduz não ser parte legítima para figurar no polo passivo deste processo.
Ao examinar os autos, o auditor instrutor concluiu já ter se operado a prescrição intercorrente do débito no presente caso, quanto adotado como parâmetro o que dispõe a Lei 9.873/99. Por conseguinte, propôs o conhecimento do apelo para, no mérito, dar-lhe provimento e tornar sem efeito as condenações contidas no Acórdão 8154/2021-TCU-Primeira Câmara. Tal entendimento contou com o aval do diretor da subunidade.
Por sua vez, o titular da Serur divergiu da análise relativa à prescrição intercorrente das pretensões punitivas e ressarcitória deste Tribunal ao ponderar (peça 79, p. 3) :
13. Aplicando-se o entendimento perfilhado pelo STF no julgamento da ADI 5509 ao caso em concreto, na hipótese de irregularidades apuradas no exame da prestação de contas, a fluência do prazo prescricional se inicia somente após a competente comunicação para o órgão de controle interno ou para o Tribunal de Contas.
14. Com efeito, o termo inicial para a contagem do prazo prescricional seria 20/8/2018, data em que a Caixa oficiou o Coordenador-Geral de Auditoria de Pessoal e Tomada de Contas Especial da Secretaria Federal de Controle Interno (peça 3, p. 47) . Considerando as demais causas interruptivas que demonstram atos inequívocos de apuração, sobressaem a autuação do processo no TCU em 4/7/2019 (capa) , a instrução preliminar em 18/3/2020 (peça 4) e a prolação do acórdão condenatório sujeito a recurso em 18/5/2021 (peça 43) . 
15. Portanto, não se operaram os efeitos do prazo geral quinquenal previsto no art. 1º, caput, da Lei 9.873/1999. Igualmente, não há que se ventilar a hipótese de prescrição intercorrente, porquanto não se verifica paralisação processual por período superior a três anos no âmbito da Controladoria Geral da União ou do TCU (art. 1º, § 1º, da Lei 9.873/1999) . (Grifos acrescidos.) 
Em vista disso, o titular da Serur concluiu que não se operaram os efeitos do prazo prescricional quinquenal previsto no art. 1º, caput, da Lei 9.873/99. Da mesma forma, ponderou não haver ocorrido a prescrição intercorrente neste caso, porquanto não se verificou a paralisação processual por período superior a três anos no âmbito da Controladoria-Geral da União ou deste TCU. Assim, e uma vez que o recorrente não apresentou elementos de prova capazes de modificar o mérito do acórdão recorrido, sugeriu o conhecimento do presente recurso de reconsideração para, no mérito, negar-lhe provimento.
Feito o resumo dos fatos, manifesto concordância com a proposta do secretário da unidade técnica para conhecer e negar provimento ao apelo ora examinado. Registro, com as devidas vênias, divergência sobre a possibilidade de prescrição da pretensão ressarcitória deste Tribunal.
Sobre o tema, lembro que o Supremo Tribunal Federal ainda não proferiu decisão com repercussão geral acerca da prescrição da pretensão ressarcitória em processos de controle externo, motivo pelo qual filio-me ao entendimento disposto no Enunciado 282 da Súmula de Jurisprudência deste TCU, no sentido de que as ações de ressarcimento ao erário são imprescritíveis.
Feita essa ressalva, este representante do Ministério Público de Contas manifesta-se de acordo com a proposta de encaminhamento contida no pronunciamento do titular da Serur de peça 79 para conhecer e, no mérito, negar provimento ao recurso de reconsideração interposto por José Waldoli Filgueira Valente contra o Acórdão 8154/2021-TCU-Primeira Câmara.

Kleyna Luize Almeida Contente Farias (26940/OAB-PA), representando José Waldoli Filgueira Valente.

Subprocurador-Geral Paulo Soares Bugarin.

TOMADA DE CONTAS ESPECIAL. CONTAS IRREGULARES. DÉBITO E MULTA. RECURSO DE RECONSIDERAÇÃO. CONHECIMENTO. AUSÊNCIA DE ELEMENTOS CAPAZES DE INFIRMAR OS FUNDAMENTOS DO ACÓRDÃO RECORRIDO. RECONHECIMENTO DA PRESCRIÇÃO EM RELAÇÃO AO RECORRENTE. PROVIMENTO PARCIAL. RECONHECIMENTO, DE OFÍCIO, DA PRESCRIÇÃO EM RELAÇÃO AO OUTRO RESPONSÁVEL. ARQUIVAMENTO DOS AUTOS. CIÊNCIA.

TOMADA DE CONTAS ESPECIAL (TCE)

Unidade de Auditoria Especializada em Tomada de Contas Especial (AudTCE).

Trata-se de recurso de reconsideração interposto por José Waldoli Filgueira Valente, contra o Acórdão 8154/2021-TCU-Primeira Câmara, da relatoria do E. Ministro-Substituto Augusto Sherman.
Por meio do acórdão combatido, foi apreciada a tomada de contas especial instaurada pela Caixa Econômica Federal (CEF) , em desfavor de José Rodrigo Quaresma e do ora recorrente, ambos ex-prefeitos de Cametá/PA, em razão de irregularidades na execução do Contrato de Repasse 0060.933-91/98, que previa a implantação de sistema de abastecimento de água no Município.
No âmbito deste Tribunal, os recorrentes tiveram suas contas julgadas irregulares, com fulcro no art. 16, inciso III, alíneas "b" e "c", da Lei 8.443/1992, bem como foram condenados ao pagamento, em regime de solidariedade, do débito apurado nos autos, totalizando R$ 71.398,31, em valores de 24/8/2001 a 18/5/2004.
Na oportunidade, este Tribunal reconheceu a prescrição da pretensão punitiva em relação aos responsáveis, com base nos parâmetros definidos por meio do Acórdão 1441/2016-TCU-Plenário, porquanto o prazo limite para prestação da prestação de contas do contrato de repasse era 29/1/2008 e determinação para as respectivas citações somente ocorreu em 18/3/2020.
As alegações do recorrente referem-se à prescrição e a ausência de legitimidade para que figure no polo passivo destas contas especiais.
Os pareceres emitidos nos autos, transcritos no Relatório, são uníssonos quanto ao entendimento de que a condenação do recorrente decorreu do fato de o ajuste ter se encerrado durante o seu mandato, como também de sua inércia em relação ao dever de utilizar os recursos deixados pela gestão anterior na finalidade pactuada. Em acréscimo, deixaram assente que a conduta culposa é suficiente para o desfecho de suas contas, nos termos do acórdão recorrido. 
Os pareceres divergiram acerca da prescrição. O auditor e o respectivo diretor defenderam a aplicação da prescrição intercorrente, prevista na Lei 9.873/1999, enquanto o Secretário e o representante do Ministério Público afastaram sua incidência e, no mérito, propuseram o não provimento do recurso.
II
Conheço do recurso de reconsideração, por atender os requisitos atinentes à espécie.
Independentemente dos argumentos aduzidos nos pareceres, verifica-se que as análises da alegação de prescrição se deram antes da edição da Resolução-TCU 344/2002, que, desde 11/10/2022, passou a regulamentar o instituto no âmbito desta Corte de Contas.
Com base no novo normativo, restou definido que as pretensões punitiva e de ressarcimento prescrevem em 5 anos, de acordo com a Lei 9.873/1999.
Na documentação acostada aos autos, embora escassa, é possível identificar que o prazo para apresentação da prestação de contas do contrato de repasse era 29/1/2008, bem assim que, em 21/10/2010 (peça 2, fl. 6) foi realizada vistoria nas obras e confirmada a execução de apenas 86,78%, e a funcionalidade parcial dos serviços executados.
Sendo assim, ainda que não se possa precisar a data correta do início da contagem do prazo prescricional, visto que não se tem notícia da apresentação da prestação contas, pode-se concluir que tal prazo foi interrompido, pela primeira vez, em 21/10/2010, com fulcro no art. 5º, inciso II, da Resolução-TCU 344/2022.
A partir dessa data (21/10/2010) , começou a fluir novo prazo para incidência da prescrição quinquenal, bem assim o prazo para a prescrição intercorrente, prevista no art. 8º da Resolução-TCU 344/2022, consoante definido pelo TCU, na Sessão Ordinária de 22/3/2023, Acórdão 534/2023-TCU-Plenário.
Há nos autos, notificação endereçada a José Waldoli Filgueira Valente, recebida na Prefeitura de Cametá/PA, em 14/1/2013 (peça 2, pag. 11) , ocasião em que não estava respondendo pela administração municipal.  
Sendo assim, com a documentação acostada aos autos, restou demonstrado que o recorrente foi efetivamente notificado do parecer final da Caixa em 28/6/2017 (peça 2, pag. 12) , quando transcorrido o prazo prescricional de que trata o art. 2º da Resolução-TCU 344/2022.
Embora não tenha recorrido, forçoso reconhecer, de ofício, de acordo com o previsto no art. 10 da Resolução-TCU 344/2022, que tal prazo também transcorreu em relação a José Rodrigues Quaresma, cuja notificação ocorreu em 9/8/2017 (peça 2, pag. 18) .
Diante dos elementos aqui apresentados, nos termos do art. 11 da Resolução 344/2022, determino o arquivamento dos autos.
Voto, pois, no sentido de que Tribunal acolha a minuta de acórdão que submeto à deliberação deste Colegiado.
TCU, Sala das Sessões, em 11 de abril de 2023.
WALTON ALENCAR RODRIGUES 
Relator